臺灣板橋地方法院民事判決　　　　　　　　　　　　九十二年度簡上字第三二二號
　　上訴人即附　建明汽車客運股份有限公司
　　帶被上訴人
　　法定代理人　辛○○
　　訴訟代理人　乙○○
　　　　　　　　庚○○
　　　　　　　　戊○○
　　　　　　　　丁○○
　　　　　　　　丙○○
　　　　　　　　壬○○
　　視同上訴人
　　即附　　帶
　　被　上訴人　甲○○
　　被上訴人即　己○○
　　附帶上訴人
右當事人間請求侵權行為損害賠償事件，上訴人對於中華民國九十二年九月二十九日
臺灣板橋地方法院板橋簡易庭九十二年度板簡字第一一七二號第一審判決提起上訴，
附帶上訴人並提起附帶上訴，於中華民國十月十二日言詞辯論終結，本院判決如左：
    主  文
上訴及附帶上訴均駁回。
第二審訴訟費用關於上訴部分，由上訴人建明汽車客運股份有限公司負擔，附帶上訴
部分，由被上訴人負擔。
    事  實
壹、上訴人即附帶被上訴人建明汽車客運股份有限公司（下稱建明客運公司）方面：
一、聲明：求為判決：
  (一)原判決關於命上訴人給付新台幣（下同）十萬元及法定利息部分，與該部分假執
    行之宣告暨負擔該部分訴訟費用裁判均廢棄。
  (二)右開廢棄部分，被上訴人在第一審之訴駁回。
  (三)如受不利判決，願供擔保，請准宣告免為假執行。
  (四)駁回附帶上訴人之附帶上訴。
二、陳述：除與原判決記載相同者，茲引用之外，補稱：
（一）被上訴人於原審中主張其所有之車號Ｘ九－八九六一號自小客車，因本件事故
      市場價值減損十萬元，惟被上訴人所主張之市場價值之貶損，必須先有交易之
      行為發生方可估計，其性質應屬於所失利益。本件被上訴人於侵權行為發生之
      前，並無任何買賣車輛之計畫，故被上訴人主張所失利益並不存在，上訴人自
      不必負此部分之損害賠償責任。
（二）原審駁回上訴人另行鑑價之聲請，亦甚無理由，原審認被上訴人所提出之台北
      市汽車商業同業公會鑑定函一紙，即可信其主張為真正，然車輛價值之鑑定，
      主觀成分所佔比例甚高，上訴人之所以請求重新鑑價，不外乎在於追求公平客
      觀之真理，原審逕認無重新鑑價之必要，無疑剝奪上訴人之權利。
（三）又被上訴人駕駛車號Ｘ九－八九六一號自小客車並非上訴人所有，被上訴人自
      始隱匿事實，而此事實又係法院應依職權調查之事項，原審就此並未依職權調
      查。而侵權行為損害賠償係為填補因受侵權行為而遭受損害之當事人，本件被
      上訴人既非系爭車輛之所有權人，所受損害為何？被上訴人應舉證證明。
（四）再原審對修理費用零件部分折舊之計算並無違誤，被上訴人附帶上訴並無理由
      。
三、證據：除援用第一審所提證據外，聲請本院將車號Ｘ九－八九六一號自小客車送
    請台灣區汽車修理工業同業公會鑑定該車於事故後之減損價值。
貳、視同上訴人即附帶被上訴人甲○○方面：
    其未於言詞辯論期日到場，亦提出書狀作任何聲明或陳述。
參、被上訴人即附帶被上訴人方面：
一、聲明：求為判決：
   (一)駁回上訴人之上訴。
   (二)原判決關於被上訴人敗訴部分廢棄。
   (三)右開廢棄部分，附帶被上訴人應再連帶給付附帶上訴人二千八百零一元
二、陳述：除與原判決記載相同者，茲引用之外，補稱：
（一）上訴人請求送請鑑定之台灣區汽車修理工業同業公會，因該公會之理事之一是
      上訴人法定代理人辛○○，故其立場不公。
（二）車號Ｘ九－八九六一號自小客車係由其出資購買並使用，故其為實際所有人，
      只是借名登記在其母張柯清名下而已。
（三）原審有關修理費用零件部分之折舊計算有誤，因原審係以零件費用十萬零一千
      四百三十八元計算折舊，但該價額係修車公司給的折扣價，原審應還原為原價
      十一萬一千二百七十三元後計算折舊，故請求附帶被上訴人應再連帶給付此部
      分之差額。
三、證據：除援用第一審所提證據外，補提訴外人張柯清之聲明書、繳交系爭車輛訂
    金收據影本、購車合約書影本、本票影本、證明書影本、被上訴人及張柯清所有
    之相關帳戶存領款明細等件為證。
肆、本院依職權向交通部公路總局台中區監理所豐原監理站調取車號Ｘ九－八九六一
　　號自小客車之車籍資料。
    理  由
壹、程序方面：
一、按民法第二百七十五條規定連帶債務人中之一人受確定判決，而其判決非基於該
    確定判決之人關係者，為他債務人之利益，亦生效力。故債權人以各連帶債務人
    為共同被告提起給付之訴，被告一人提出非基於個人關係之抗辯有理由者，對於
    被告各人即屬必須合一確定，自應適用民事訴訟法第五十六條第一款之規定。
    本件為連帶債務人之上訴人建明客運公司，於受不利判決後，以被上訴人所請求
    車輛折價損失過高為理由之一提起上訴，經核其屬非基於個人關係之抗辯，依民
    事訴訟法第五十六條第一款規定，其效力及於甲○○，故應視同甲○○為上訴人
    ，合先敘明。
二、視同上訴人甲○○經合法通知，未於言詞辯論期日到場，核無民事訴訟法第三百
    八十六條各款所列情形，依被上訴人聲請，由其一造辯論而為判決。
貳、
一、被上訴人起訴主張：視同上訴人係受雇於上訴人建明汽車客運公司擔任司機，於
    民國九十二年一月十三日二十時五十分，視同上訴人因執行職務，駕駛上訴人建
    明客運公司所有之車號ＡＦ─六七六號大客車，沿高速公路內側快車道由南向北
    行駛，行經北向三一八公里八三五公尺處，因變換車道未注意安全距離、未保持
    安全距離、未注意車前狀況，而追撞同向在前，由被上訴人駕駛之車號Ｘ九─八
    九六一號自小客車，致被上訴人所有之前開車輛受損。被上訴人因上開事故支出
    修理車輛費用十三萬元、鑑定車輛減損價值費用二千元、取回維修車輛交通費用
    二千零七千元；又系爭車輛經鑑定後價值尚減損十萬元，爰依民法第一百八十四
    條第一項、第一百八十八條第一項侵權行為之法律關係，訴請視同上訴人及上訴
    人應連帶給付被上訴人二十三萬元四千零七十元及自起訴狀繕本送達翌日起至清
    償日止，按年息百分之五計算之利息。
二、上訴人則以：被上訴人請求之修理之零件應扣除折舊、被上訴人送請鑑定之車輛
    減損價額過高，且被上訴人於本件車禍發生之前，並無任何買賣車輛之計畫，故
　　系爭車輛市場價值之貶損並不存在，又被上訴人支出之取回維修車輛之交通費非
  　必要費用等語資為抗辯。
三、查：被上訴人主張被上訴人駕駛之車號Ｘ九─八九六一號自小客車，雖登記為其
    母即訴外人張柯清名下所有，但實際上為被上訴人出資購買，為其所有並使用，
    本件車禍發生係上訴人建明客運公司雇用之司機即視同上訴人，於執行職務駕車
    行經肇事地點時，因變換車道疏未注意保持安全距離及車前狀況而追撞被上訴人
    所駕駛之系爭車輛，致被上訴人之系爭車輛受損之事實，業據其提出張柯清之聲
    明書、繳交系爭車輛訂金收據影本、購車合約書影本、本票影本、證明書影本、
    被上訴人及張柯清所有之相關帳戶存領款明細、交通事故現場圖影本、肇事現場
    照片影本、維修車輛紀錄照片、維修清單及發票等件為證，又本件肇事原因經原
    審依被上訴人聲請調取相關資料後送請台灣省台南縣區車輛行車故鑑定委員會鑑
    定結果，認本件車禍係視同上訴人行經肇事地點變換車道時疏未注意保持安全距
    離、未注意車前狀況造成等情，並有台灣省台南縣區車輛行車故鑑定委員會鑑定
    意見書在卷可稽，且上訴人對此部分亦已不為爭執，堪信被上訴人上開主張為真
    正。
四、茲就被上訴人得請求上訴人連帶賠償之金額詳述如左：
（一）按「因故意或過失，不法侵害他人之權利者，負損害賠償責任」、「受僱人因
      執行職務，不法侵害他人之權利者，由僱用人與行為人連帶負損害賠償責任」
      ，民法第一百八十四條第一項前段、第一百八十八條第一項前項分別定有明文
      。本件上訴人建明客運公司之受雇人即視同上訴人於執行職務駕車行經肇事地
      點時未注意保持安全距離及車前狀況而追撞被上訴人車輛，致被上訴人所有之
      車輛受有損害，已如前述，故被上訴人請求視同上訴人及上訴人連帶賠償其損
      害，自屬有據，合先指明。
（二）又物被毀損時，被害人除得依民法第一百九十六條請求賠償外，並不排除民法
      第二百十三條至第二百十五條之適用。依民法第一百九十六條請求賠償物被毀
      損所減少之價額，得以修復費用為估定之標準，但以必要者為限（例如：修理
      材料以新品換舊品，應予折舊）。被害人如能證明其物因毀損所減少之價額，
      超過必要之修復費用時，就其差額，仍得請求賠償，此有最高法院七十七年第
      九次民事庭會議決議可資參照。查：被上訴人所有之車輛係於八十八年十二月
      出廠，修復費用為十三萬元，其中工資為二萬八千五百六十二元，零件費用十
      萬一千四百三十八元之事實，有其提出之維修清單、發票等件在卷足稽，並為
      上訴人所不爭執，堪信為真實。(一)本件汽車之修理，既以新零件更換被損害之
      舊零件，則被上訴人以修理費作為損害賠償之依據時，自應將零件折舊部分予
      以扣除。依行政院頒布「固定資產耐用年數表」及「固定資產折舊率表」規定
      ，小客車耐用年數為五年，依定率遞減法每年折舊千分之三六九，但其最後一
      年之折舊額，加歷年折舊累計額，其總和不得超過該資產成本額十分之九。又
      依「營利事業所得稅結算申報查核準則」第九十五條第八項規定：「固定資產
      提列折舊採用定率遞減法者，以一年為計算單位，其使用期間未滿一年者，按
      實際使用月數相當於全年之比例計算之，不滿一月者，以月計」。是本件汽車
      出廠迄本件事故發生日即九十二年一月十三日止，已使用三年一月，該車更換
      零件部分之折舊額應為七萬六千七百三十七元，是扣除折舊後，被上訴人得請
      求之零件費用為二萬四千七百零一元，加計工資二萬八千五百六十二元，被上
      訴人得請求之修理費用為五萬三千二百六十三元。至被上訴人附帶上訴意旨指
      稱：零件之折舊應以折扣前原價十一萬一千二百七十三元計算折舊云云，查：
      被上訴人所提之維修清單有關零件價格，維修廠商固列有百分之十之折扣，惟
      上開零件單價之確實價格，被上訴人並未能舉證，且衡諸市場常情，一般民生
      消費用品亦未定有統一價格，是有關零件費用之折舊計算，仍應以被上訴人實
      際支出之金額為準。(二)本件事故後，被上訴人所有系爭車輛減損之價格為十萬
      元之事實，業經被上訴人提出台北市汽車商業同業公會鑑定函一紙在卷可稽，
      上訴人固爭執上開鑑定之減損價差過高，並不實在云云，並聲請本院另送請台
      灣區汽車修理工業同業公會為鑑定。本院經送請台灣區汽車修理工業同業公會
      鑑定結果，該公會固認系爭車輛減損之價格為七萬元，而與前開台北市汽車商
      業同業公會鑑定結果不同，但因被上訴人並未具體指出台北市汽車商業同業公
      會鑑定結果究竟有何不實之處，尚難僅憑與台灣區汽車修理工業同業公會鑑定
      結果不同，即遽認台北市汽車商業同業公會鑑定結果為不實。復參諸卷附台灣
      區汽車修理工業同業公會組織資料及被上訴人建明客運公司之法定代理人辛○
      ○現任台灣區汽車修理工業同業公會之理事等情，已據被上訴人提出之該公會
      現任理事會名錄為證，並為被上訴人建明客運公司所不否認，本院認應以台北
      市汽車商業同業公會鑑定結果較為客觀可採。又上開車輛之折價損失，亦為被
      害人所受之損害，依前開民事庭會議決議意旨，被害人自得請求賠償。上訴人
      執以：車輛之貶損性質上應屬所失利益，被上訴人於本件事故前，並無任何買
      賣車輛之計畫，故被上訴人請求之所失利益並不存在云云，顯係誤解，且與前
      開民事庭決議意旨不符，是被上訴人請求上訴人連帶賠償系爭車輛減損之價值
      損害十萬元，核屬有據。(三)被上訴人請求因前往取回維修車輛所支出之交通費
      用部分，乃被上訴人因本件車禍所受之損害，被上訴人依法自應予賠償。惟查
      ：被上訴人所提出之支出單據係其搭乘飛機並使用商務艙之交通費，其並未舉
      證有搭乘飛機取回車輛急迫性及衡諸一般中級公務員出差時，係以搭乘自強號
      火車作為交通費用報支之常情，是被上訴人得請求之交通費用支出，應以自強
      號火車台北至高雄之票價八百四十五元為其必要之支出，逾此範圍之請求，則
      非有理。(四)末按「當事人因傷害所支出之診斷書費用，非係因侵權行為所生財
      產上之損害，不得請求賠償」，此有最高法院六十六年度第五次民庭庭推總會
      議決議（二）可參，是被上訴人請求上訴人賠償其為證明系爭車輛因本件車禍
      減損價值而支出之鑑定費二千元，顯屬無據，不應准許。
（三）綜上所述，被上訴人得請求視同上訴人及上訴人連帶賠償之金額為修理費用為
      五萬三千二百六十三元、系爭車輛減損之價值損害十萬元、取回維修車輛之交
　　　通費用八百四十五元，合計為十五萬四千一百零八元。
五、從而，被上訴人依侵權行為損害賠償之法律關係，請求視同上訴人及上訴人連帶
    給付十五萬四千一百零八元，及自起訴狀送達之翌日起至清償日止按年息百分之
    五計算之利息，為有理由，應予准許，逾此部分之請求，為無理由，應予駁回。
    原審就前開應准許部分，判令視同上訴人及上訴人連帶給付十五萬四千一百零八
    元，其餘部分為被上訴人敗訴之判決，並就被上訴人勝訴部分依職權宣告假執行
    及依聲請宣告被上訴人得預供擔保免為假執行，經核並無不合，上訴及附帶上訴
    意旨指摘原審判決不當，求予廢棄改判，為無理由，應均予駁回。
據上論結，本件上訴及附帶上訴均為無理由，依民事訴訟法第四百三十六條之一第三
項、第四百四十九條第一項、第三百八十五條第一項、第七十九條，判決如主文。
中　　　華　　　民　　　國　　九十三　　年　　　十　　　月　　二十六　　日
                                臺灣板橋地方法院民事第二庭
                                    審判長法  官  林玫君
                                          法  官  程怡怡
                                          法  官  古秋菊
右正本證明與原本無異。
本判決不得再上訴。
中　　　華　　　民　　　國　　九十三　　年　　　十　　　月　　二十六　　日
                                      法院書記官  王政煌
